臺灣高雄地方法院刑事判決　　　　　　　 94年度易字第257號
公　訴　人　臺灣高雄地方法院檢察署檢察官
被　　　告　丙○○　男　41歲.
上列被告因殺人未遂案件，經檢察官提起公訴（93年度偵字第153
46號），本院判決如下：
    主  文
丙○○傷害人之身體，處有期徒刑肆月，如易科罰金，以參佰元
折算壹日。
    事  實
一、丙○○與乙○○夫妻關係，具有家庭暴力防治法第3條第1款
    所定之家庭成員關係，於民國93年4月19日下午10時30分許
    ，在高雄縣鳥松鄉鳥松村埔北巷2-22號住處1樓客廳，因不
    滿其妻乙○○向其索取美容執照補習費用而發生口角，竟基
    於傷害人身體之犯意，以徒手毆打乙○○，致乙○○受有(一)
    臉部挫傷、擦傷2×2公分及0.5×0.5公分(二)右下腹挫傷3×2
    公分紅腫(三)右大腿挫傷8×3公分瘀青、3×2公分瘀青(四)左大
    腿擦傷3×1公分、左小腿擦傷3×1公分(五)左膝挫傷6×3公分
    (六)右手肘擦傷挫傷3×2公分、3×1公分等傷害。
二、案經乙○○訴請臺灣高雄地方法院檢察署檢察官偵查起訴。
    理  由
一、訊據被告固坦承有於上揭時、地與告訴人乙○○因家中財務
    發生拉扯，而告訴人所受之傷害係拉扯所致等情（參見本院
    審理卷第25頁），惟矢口否認有何故意毆打告訴人乙○○之
    犯行，辯稱：係與乙○○發生拉扯，拉扯之間二人有互毆行
    為云云。惟查：
   （一）告訴人乙○○於警詢中指訴被告於93年4月19日下午10
         時30分許，在高雄縣鳥松鄉鳥松村埔北巷2-22號住處
         1樓客廳遭被告毆打，隨後至大東醫院就診等情（參見
         警卷第6頁），被告對於告訴人之警詢筆錄證據能力亦
         不爭執，自得採為證據。核與本院依職權向大東醫院
         函詢告訴人之就醫情形，據該院回覆告訴人乙○○於
         93年4月19日下午11時39分許，由高雄縣警察局仁武分
         局仁武派出所員警送至大東醫院急診，經該院診斷結
         果告訴人受有１、臉部挫傷、擦傷2×2公分及0.5 ×
         0.5公分；２、右下腹挫傷3×2公分紅腫；３、右大腿
         挫傷8×3公分瘀青、3×2公分瘀青；４、左大腿擦傷3
         ×1公分、左小腿擦傷3×1公分；５、左膝挫傷6×3公
         分；６、右手肘擦傷挫傷3×2公分、3×1公分等傷害
         ，此有大東醫院94年4月18日（94）大東醫政字第35
         號函及病歷記錄1份在卷可稽（參見本院審理卷第28頁
         至30頁），參以被告亦不否認告訴人所受之傷勢係其
         拉扯所致，足認告訴人於事實欄所載之傷害確為被告
         所致。
   （二）被告雖辯稱二人係互相拉扯有互毆之情形等語，然被
         告對於告訴人如何出手毆打並無舉證以實其說，且按
         對於現在不法之侵害，而出於防衛自己或他人權利之
         行為，不罰，刑法第23條前段固定有明文。惟按互毆
         係屬多數動作構成單純一罪而互為攻擊之傷害行為，
         縱令一方先行出手，而還擊一方在客觀上苟非單純僅
         對於現在不法之侵害為必要排除之反擊行為，因其本
         即有傷害之犯意存在，則對其互為攻擊之還手反擊行
         為，自無主張防衛權之餘地（最高法院84年台非字第
         208 號判決參照）。被告既未能提出告訴人有何不法
         之侵害，且衡諸被告為男性，在力量上相較於告訴人
         為女性已佔優勢，倘若告訴人果有侵害行為，被告純
         係基於防衛之意思而反擊，僅須動手推開告訴人即已
         足，然觀之告訴人所受傷害遍及臉部、右下腹、左大
         腿、右大腿、左小腿、左膝、右手肘等處，且最大受
         傷範圍達8×3公分瘀青，此有上開大東醫院病歷記錄
         在卷供憑，告訴人所受之傷害顯非被告防衛抵擋之行
         為所能致之，自難認被告所為僅係為排除現在不法之
         侵害，即無構成正當防衛之阻卻違法事由，而應認為
         被告具有傷害之犯意，其傷害之犯行，亦足認定。
二、家庭暴力者，謂家庭成員間實施身體或精神上不法侵害之
    行為。又家庭暴力罪者，謂家庭成員間故意實施家庭暴力行
    為而成立其他法律所規定之犯罪。家庭暴力防治法第2 條第
    1 、2 項定有明文。查被告與告訴人係夫妻關係，有全戶戶
    籍資料查詢結果表1紙附卷可稽（參見警卷第16頁），屬於
    家庭暴力防治法第3條第1款所定之家庭成員關係，被告對於
    告訴人實施身體上之傷害行為，且構成刑法傷害罪，核屬家
    庭暴力罪無訛，惟家庭暴力防治法第2條第2項所定之家庭暴
    力罪，並無處罰之明文，自應適用刑法之規定論處。故核被
    告所為，係犯刑法第277條第1項之傷害罪。爰審酌被告與告
    訴人係夫妻關係，被告竟不思以理性方式解決問題，僅因告
    訴人索取補習費用，即率爾以暴力相向，法紀觀念薄弱，且
    告訴人所受之傷害遍及全身，造成告訴人身心受創甚鉅，惟
    念其犯後坦承部分犯行等一切情狀，量處如主文所示之刑，
    並諭知易科罰金之折算標準，以資懲儆。
三、末查，原起訴書所載被告係以木椅毆打告訴人且造成除事實
    欄所載之傷害外，另有受有右額部腫2×1公分、前上胸部紅
    2×1公分、右上臂瘀青2×2公分、右上臂紅4×4公分、右大
    大腿擦傷8×0.2公分、6×0.1公分、右腳背瘀青4×3公分、
    右腳瘀青3×4公分、左腳姆指瘀青1×1公分等傷害，惟此部
    分係公訴人誤將告訴人前曾於90年8月4日至大東醫院治療之
    傷勢，認為係本案被告傷害行為所致，此有告訴人所提大東
    醫院90年8月4日應診之診斷證明書1紙在卷可參（參見93年
    度偵字第15346號偵查卷第28頁），蒞庭公訴人業已當庭更
    正，此外，告訴人雖稱被告係持木椅攻擊其身體，惟告訴人
    於警詢及偵查中均未提出所謂被告持以攻擊之木椅，此有台
    灣高雄地方法院檢察署收案證物品單1紙附卷可憑，而依
    告訴人所受之傷勢觀之，被告徒手亦可能致之，是以，除告
    訴人之指述外，並無其他證據足資證明被告係持木椅毆打告
    訴人，公訴人就此部分所指傷害行為所持之工具及所造成之
    傷害範圍，容有誤會，併此敘明。
據上論斷，應依刑事訴訟法第299條第1項前段、刑法第277條第
1項、第41條第1項前段，罰金罰鍰提高標準條例第1條前段、第
2條，判決如主文。
本案經檢察官甲○○到庭執行職務。
中　　　華　　　民　　　國　　94　　年 　5　月  31   日
                    鳳山刑事第二庭審判長法  官  邱明弘
                                        法  官  胡宜如
                                        法  官  廖建瑜
以上正本證明與原本無異。
如不服本判決，應於收受送達後10日內向本院提出上訴書狀。
　　　　　　　　　　　　　　　　　　　  書記官  張家榮
中　　華　　民　　國　　94　　年　　5 　　月　　31　　日
中華民國刑法第277條
(普通傷害罪)
傷害人之身體或健康者，處 3 年以下有期徒刑、拘役或 1 千元
以下罰金。
犯前項之罪因而致人於死者，處無期徒刑或 7 年以上有期徒刑；
致重傷者，處 3 年以上 10 年以下有期徒刑。
